【裁判字號】    90,訴,636
【裁判日期】    900720
【裁判案由】    廢棄物清理法
【裁判全文】
臺灣臺南地方法院刑事判決                            九十年度訴字第六三六號
    公  訴  人  臺灣台南地方法院檢察署檢察官
    被      告  庚○○○企業有限公司  設台南市○區○○街三七七號
    兼代表人    甲○○
    選任辯護人  趙哲宏
                楊淑惠
                宋金比
    被      告  丙○○
    被      告  乙○○
    被      告  丁○○
    被      告  壬○○
    被      告  戊○○
    被      告  辛○○
右列被告因違反廢棄物清理法案件，經檢察官提起公訴 (九十年度偵字第四0二三號
、九十年度偵字第五二四四號)，本院判決如左：
    主  文
庚○○○企業有限公司事業機構，其負責人因執行業務未依廢棄物清理法規定之方法
貯存廢棄物，致污染環境，處罰金壹拾伍萬元。
甲○○法人之負責人，共同因執行業務未依廢棄物清理法規定之方法貯存廢棄物，致
污染環境，處有期徒刑壹年陸月，緩刑肆年。
丙○○、乙○○、丁○○、壬○○、戊○○、辛○○均法人之受僱人，共同因執行業
務未依廢棄物清理法規定之方法貯存廢棄物，致污染環境，各處有期徒刑壹年，均緩
刑年。
    事  實
一、甲○○係庚○○○企業有限公司（下稱福甲公司）之負責人，因執行業務，明知
    福甲公司並未依規定領有廢棄物清除、處理許可證或核備文件，竟自民國八十八
    年七月十四日增訂廢棄物清理法第二十二條刑責公布生效後，猶自國外進口廢鋁
    料，並僱用不知情之丙○○、乙○○、丁○○、壬○○、戊○○、辛○○等六人
    ，在台南市○○路一一八一巷一四九號，以熔爐從事熔煉之處理；復與丙○○、
    乙○○、丁○○、壬○○、戊○○、辛○○基於犯意之聯絡，將熔煉所產生之廢
    鋁渣，在未有防止地面水、雨水及地下水流入、滲透之設備或措施下露天堆置，
    致生水質及空氣污染。嗣於九十年三月二十九日十時三十分許，為警會同行政院
    環境保護署稽查人員在上址當場查獲。
二、案經台南市警察局第六分局報請及臺灣臺南地方法院檢察署檢察官自動檢舉偵查
    起訴。
    理  由
一、訊據被告福甲公司、甲○○、丙○○、乙○○、丁○○、壬○○、戊○○、辛○○等均矢口否認有何違反廢棄物清理法之犯行，均辯稱: 福甲公司自國外進口廢
    鋁料，並將熔煉所產生之廢鋁渣輸出進行資源回收，顯係資源回收再利用，主管
    機關另定有管理辦法，本即無需領有許可證或核備文件，本件應無廢棄物清理法
    之適用，另福甲公司處理廢鋁熔煉時，均有依規定作好集塵設施，並無致生水質
    及空氣污染云云。惟查從事一般事業廢棄物再利用於原料者，以經政府機關登記
    有案之工商廠場為限，此為事業廢棄物貯存清除處理方法及設施標準第三十二條
    第二款所明定，福甲公司並非登記有案之工商廠場，此經證人即行政院環境保護
    署本件稽查員己○○到庭證述明確，復有事業廢棄物貯存清除處理方法及設施標
    準第三十二條第二款之規定附卷足憑；次查福甲公司雖設有集塵設備，惟該公司
    仍超過空氣污染防治設施最大處理容量，至產生明顯粒狀污染物散布在空氣中，
    且產生黑煙等情，亦據證人己○○證述甚詳，此外並有行政院環境保護署稽查紀
    錄一份、現場照片十幀附卷可稽，而觀之卷附照片，被告等在未有防止地面水、
    雨水及地下水流入、滲透之設備或措施下露天堆置廢鋁渣，且現場機械作業時有
    產生飛灰，確已成水質及空氣污染，是被告等前揭所辯，應屬卸責之詞，尚不足
    採，綜上所述，本件事證已屬明確，被告等犯行均堪予認定。
二、核被告甲○○所為，係犯廢棄物清理法第二十二條第二項第二款及第四款之罪；
    被告丙○○、乙○○、丁○○、壬○○、戊○○、辛○○等所為，係犯同項第
    二款之罪；又被告福甲公司其負責人及受僱人（僅論以情節較重之負責人部分）
    因執行業務未依廢棄物清理法規定之方法貯存廢棄物，應依同條第四項之規定，
    科以同條第二項之罰金刑。被告七人間，對於所犯廢棄物清理法第二十二條第二
    項第二款之犯行，具有犯意之聯絡及行為之分擔，均為共同正犯。又被告甲○○
    所犯上開二罪間，有方法結果之牽連關係，為牽連犯，應依刑法第五十五條之規
    定從一重之同條項第二款之罪處斷。（公訴人認被告甲○○所犯上述二罪，犯意
    各別，行為互殊，請分論併罰，尚有未洽，附此述明）爰審酌被告等犯罪之動機
    、目的、犯罪之手段、犯罪所生之危險或損害、犯罪後之態度等一切情狀，各判
    處如主文所示之刑，以資懲儆。查被告甲○○、丙○○、乙○○、丁○○、壬○○、戊○○、辛○○七人均未曾受有期徒刑以上刑之宣告，有臺灣高等法院被告
    全國前案紀錄表、臺灣臺南地方法院檢察署刑案資料查註紀錄表可證。其等均因
    一時短於思慮觸犯刑章，受此次罪行宣告之教訓後，已足促其警惕，應無再犯之
    虞。本院認其所受宣告之刑以暫不執行為適當，爰各併宣告緩刑如主文所示，以
    勵自新。
據上論斷，應依刑事訴訟法第二百九十九條第一項前段，廢棄物清理法第二十二條第
二項第二款、第四款、第四項，刑法第十一條前段、第二十八條、第五十五條、第七
十四條第一款，判決如主文。
本案經檢察官李宗榮到庭執行職務
中      華      民      國      九十      年      七      月    二十    日
                              臺灣臺南地方法院刑事第一庭
                                    法官林  勇  奮
右正本證明與原本無異
如不服本判決應於送達後十日內向本院提出上訴狀
                                    書記官
中      華      民      國      九十      年      七      月    二十    日
附錄本案論罪科刑法條全文廢棄物清理法第二十二條第二項第二款、第四款、第四項


司法院資訊處製作；財團法人民間司法改革基金會備份。
